【裁判字號】    89,訴,123
【裁判日期】    890225
【裁判案由】    偽造文書等
【裁判全文】
臺灣臺北地方法院刑事判決                          八十九年度訴字第一二三號
    公  訴  人  臺灣臺北地方法院檢察署檢察官
    被      告  甲○○
右列被告因偽造文書等案件，經檢察官提起公訴（八十八年度偵字第九一三八號、第
二五０二九號），本院判決如左：
    主      文
甲○○共同行使偽造公文書，足以生損害於公眾及他人，處有期徒刑壹年貳月，緩刑
伍年。
偽造之在職證明書與各類所得扣繳暨免扣繳憑單上偽造之「玉聖實業有限公司」、「
林道祥」之印文各壹枚；偽造之財政部臺灣省北區國稅局八十六年度綜合所得稅稅額
證明書上偽造之「財政部臺灣省北區國稅局徵收股」與「財政部臺灣省北區國稅局納
稅證明章」及承辦人「廖靜修」之印文各壹枚；變造之中小企銀活期儲蓄存款存摺簿
一本均沒收。
    事      實
一、甲○○與乙○○（到案後另結）係朋友關係，因甲○○之經濟狀況不好，乙○○
    遂建議其向銀行辦理貸款，並介紹年籍姓名不詳自稱「蔡先生」之成年人為之申
    辦，三人均明知甲○○未在玉聖實業有限公司（以下簡稱玉聖公司）任職，其於
    臺灣中小企業銀行花蓮分行（以下簡稱中小企銀）帳號：0000000000
    0之活期儲蓄存款帳戶自民國八十五年十月八日起即未往來，且其於八十六年度
    之所得總額為新臺幣（下同）三十四萬三千三百六十二元，竟共同基於意圖為自
    己不法所有及偽造文書之犯意聯絡，由甲○○將其國民身分證與戶口名簿影本及
    中小企銀活期儲蓄存款存摺簿、印章交付與「蔡先生」，再由「蔡先生」於不詳
    時、地接續偽造「玉聖公司」及負責人「林道祥」之印文，用以偽造甲○○於八
    十二年三月在玉聖公司擔任副總經理、月薪八萬元之「在職證明書」與「各類所
    得扣繳暨免扣繳憑單」；偽造「財政部臺灣省北區國稅局徵收股」與「財政部臺
    灣省北區國稅局納稅證明章」之公文戳及承辦人「廖靜修」之印文，用以偽造「
    財政部臺灣省北區國稅局八十六年度綜合所得稅稅額證明書」，以表示甲○○於
    該年度所得總額為八十七萬六千二百五十元；復偽造上開中小企銀活期儲蓄存款
    存摺簿內頁登錄「自八十六年九月五日至八十七年九月十四日之交易明細」，進
    而於八十七年九月十六日，共至位於臺北市○○○路○段一０九號之遠東國際商
    業銀行總行信託部（以下簡稱遠東商銀），由其持上開偽造之「在職證明書」、
    「各類所得扣繳暨免扣繳憑單」、「財政部臺灣省北區國稅局八十六年度綜合所
    得稅稅額證明書」與「中小企銀活期儲蓄存款存摺簿（內含偽造之上開交易明細
    ）」及國民身分證、戶口名簿等影本，以此為詐數，向遠東商銀申辦貸款八十萬
    元，足生損害於玉聖公司、中小企銀、遠東商銀及稅務機關就上開文書之真正與
    稅務管理及貸款核發之正確性。嗣遠東商銀承辦人員以電話及傳真分向財政部臺
    灣省北區國稅局板橋稽徵所及中小企銀花蓮分行查詢後，始得知上情，而未予核
    准貸款。
二、案經財政部臺灣省北區國稅局函送臺灣臺北地方法院檢察署檢察官偵查起訴。
    理      由
一、右揭事實，業據被告甲○○於檢察官訊問中及本院審理時均坦承不諱，核與被告
    乙○○於檢察官訊問時之陳述情節相符，並經財政部臺灣省北區國稅局政風室以
    八十八年四月十四日北區國稅政第八八０一四一號函敘甚明，且有被告甲○○八
    十六年度綜和所得稅各類所得資料查詢與偽造之「在職證明書」、「各類所得扣
    繳暨免扣繳憑單」、「財政部臺灣省北區國稅局八十六年度綜合所得稅稅額證明
    書」、「中小企銀活期儲蓄存款存摺簿內偽造自八十六年九月五日至八十七年九
    月十四日之交易明細」及被告甲○○國民身分證、戶口名簿等影本附卷可稽，足
    認被告甲○○之自白與事實相符，本件事證明確，被告等犯行均堪認定，應予依
    法論科。
二、核被告甲○○所為，係犯刑法第二百十六條、第二百十一條之行使偽造公文書罪
    與同法第二百十六條、第二百十條之行使偽造、變造私文書罪及同法第三百三十
    九條第三項、第一項之詐欺取財未遂罪。被告接續偽造印文之行為係偽造公文書
    、私文書之部分行為，均不另論罪。被告偽造公文書、偽造、變造私文書之低度
    行為被行使之高度行為所吸收，僅論以行使偽造公文書罪及行使偽造、變造私文
    書罪。被告甲○○與乙○○及年籍姓名不詳之「蔡先生」間，有犯意聯絡及行為
    分擔，均為共同正犯。被告所犯行使偽造公文書、行使偽造私文書及詐欺取財未
    遂三罪間，有方法、目的之牽連關係，應從一重之行使偽造公文書罪處斷。爰審
    酌被告無犯罪前科、犯罪之動機、目的、方法、未因犯罪而詐得財物及其犯罪後
    已坦承悔悟等一切情狀，量處如主文所示之刑，以示懲儆。查被告前未曾受有期
    徒刑以上刑之宣告，此有臺灣高等法院檢察署刑案紀錄簡覆表在卷可按，其因一
    時短於思慮，致觸犯本案犯行，經此教訓後，應知警惕，當無再犯之虞，本院因
    認前開對其所宣告之刑，以暫不執行為適當，爰併予宣告緩刑五年，以勵自新。
    偽造之在職證明書與各類所得扣繳暨免扣繳憑單上偽造之「玉聖實業有限公司」
    、「林道祥」之印文各一枚；偽造之財政部臺灣省北區國稅局八十六年度綜合所
    得稅稅額證明書上偽造之「財政部臺灣省北區國稅局徵收股」與「財政部臺灣省
    北區國稅局納稅證明章」及承辦人「廖靜修」之印文各一枚，均應依刑法第二百
    十九條宣告沒收。另偽造之在職證明書、各類所得扣繳暨免扣繳憑單、財政部臺
    灣省北區國稅局八十六年度綜合所得稅稅額證明書等影本各一紙已持向遠東商銀
    行使，非被告甲○○所有，自無庸宣告沒收；被告所有供犯罪所用之變造中小企
    銀活期儲蓄存款存摺簿一本，不能證明業乙滅失，應依刑法第三十八條第一項第
    二款併予宣告沒收。
據上論斷，應依刑事訴訟法第二百九十九條第一項前段，刑法第二十八條、第二百十
六條、第二百十一條、第二百十條、第三百三十九條第三項、第一項、第五十五條、
第七十四條第一款、第二百十九條、第三十八條第一項第二款，罰金罰鍰提高標準條
例第一條前段判決如主文。
本案經檢察官孫小萍到庭執行職務
中    華    民    國      八十九      年      二      月      二十九    日
                                  臺灣臺北地方法院刑事第五庭
                                      法  官  朱  夢  蘋
右正本證明與原本無異
如不服本判決應於送達後十日內向本院提出上訴狀
                                      書記官  方  美  雲
中    華    民    國      八十九      年      三      月        四      日
附錄本案論罪科刑法條全文：
刑法第二百十六條
行使第二百十條至第二百十五條之文書者，依偽造、變造文書或登載不實事項或使登
載不實事項之規定處斷。
刑法第二百十一條
偽造、變造公文書，足以生損害於公眾或他人者，處一年以上七年以下有期徒刑。
刑法第二百十條
偽造、變造私文書，足以生損害於公眾或他人者，處五年以下有期徒刑。
刑法第三百三十九條
一意圖為自己或第三人不法之所有，以詐術使人將本人或第三人之物交付者，處五年
  以下有期徒刑、拘役或科或併科一千元以下罰金。
二以前項方法得財產上不法之利益或使第三人得之者亦同。
三前二項之未遂犯罰之。


司法院資訊處製作；財團法人民間司法改革基金會備份。
